【裁判字號】    99,審訴,3197
【裁判日期】    991029
【裁判案由】    毒品危害防制條例
【裁判全文】
臺灣高雄地方法院刑事判決            99年度審訴字第3197號
公  訴  人  臺灣高雄地方法院檢察署檢察官
被      告  乙○○
上列被告因毒品危害防制條例案件，經檢察官提起公訴（99年度
偵字第26663 號、99年度毒偵字第4875號），嗣本院訊問被告後
，因被告就其被訴事實為有罪之陳述，經詢問被告及檢察官之意
見後，合議庭裁定由受命法官依簡式審判程序獨任審理，並判決
如下：
    主  文
乙○○施用第一級毒品，共貳罪，各處有期徒刑柒月。又施用第
二級毒品，共貳罪，各處有期徒刑參月。扣案之第二級毒品甲基
安非他命貳包（檢驗前淨重各零點壹壹肆公克、零點貳壹陸公克
，檢驗後淨重各零點壹零玖公克、零點貳零陸公克，含包裝袋貳
只），均沒收銷燬；扣案之吸食器壹組，沒收。應執行有期徒刑
壹年柒月。扣案之第二級毒品甲基安非他命貳包（檢驗前淨重各
零點壹壹肆公克、零點貳壹陸公克，檢驗後淨重各零點壹零玖公
克、零點貳零陸公克，含包裝袋貳只），均沒收銷燬；扣案之吸
食器壹組，沒收。
    事  實
一、乙○○前於民國88年間因施用毒品案件，經本院裁定送觀察
    勒戒後，因認有繼續施用毒品傾向，再以88年度毒聲字第
    1825號裁定令入戒治處所施以強制戒治，於88年7 月22日停
    止戒治釋放並交付保護管束，至89年3 月17日期滿執行完畢
    ，經臺灣高雄地方法院檢察署檢察官於89年度毒偵字第361
    號為不起訴處分確定。復於上開強制戒治執行完畢釋放後5
    年內，於90年間再因施用毒品案件，經本院以90年度毒偵字
    第7676號裁定令入戒治處所施以強制戒治，並以90年度易字
    第440 號判處有期徒刑5 月確定，於91年8 月7 日因徒刑執
    行完畢出監。詎其不知悔改，明知海洛因、甲基安非他命業
    經毒品危害防制條例第2 條第2 項第1 款、第2 款明定為第
    一、二級毒品，不得非法施用，仍基於施用第一級毒品海洛
    因、第二級毒品甲基安非他命之犯意，先後於下列時、地為
    施用毒品行為：
  (一)於99年7 月22日14時10分許為警採尿前回溯72小時內之某時
    （不含公權力拘束期間），在不詳地點，以不詳方式，施用
    第一級毒品海洛因1 次；另於同年7 月20、21日間之某日夜
    間某時許，於其位在高雄縣大社鄉○○路626 號2 樓11室租
    屋處，以玻璃球燒烤之方式，施用第二級毒品甲基安非他命
    1 次，嗣於同年7 月22日13時25分許，警方經乙○○同意後
    進入屋內搜索，並當場扣得其所有之第二級毒品甲基安非他
    命1 包（檢驗前淨重0.114 公克，檢驗後淨重0.109 公克）
    、吸食器1 組。經乙○○同意採集尿液送驗（檢體編號：
    171 ），檢驗結果呈嗎啡、甲基安非他命陽性反應。
  (二)於99年7 月29日15時10分許為警採尿前回溯72小時內之某時
    （不含公權力拘束期間），在不詳地點，以不詳方式，施用
    第一級毒品海洛因1 次；另於同年7 月28日23時許，在其上
    開租屋處，以玻璃球燒烤之方式，施用第二級毒品甲基安非
    他命1 次。嗣於同年7 月29日12時50分許，在高雄縣大社鄉
    ○○路626 號後方停車場內，因騎乘贓車遭警方逮捕（所涉
    竊盜部分另案偵辦），並於上開租屋處扣得其所有之第二級
    毒品甲基安非他命1 包（檢驗前淨重0.216 公克，檢驗後淨
    重0.206 公克）。經乙○○同意採集尿液送驗（檢體編號：
    189 ），檢驗結果呈嗎啡、可待因、甲基安非他命陽性反應
    。
二、案經高雄縣政府警察局仁武分局報告臺灣高雄地方法院檢察
    署檢察官偵查起訴。
    理  由
一、本件被告乙○○所犯均為死刑、無期徒刑、最輕本刑為3年
    以上有期徒刑以外之罪，其於審判程序中就被訴事實為有罪
    之陳述，經本院告知簡式審判程序之旨，並聽取當事人意見
    後，認宜進行簡式審判程序，爰依刑事訴訟法第273條之1第
    1項規定，裁定進行簡式審判程序，合先敘明。又簡式審判
    程序之證據調查，依刑事訴訟法第273條之2規定，不受同法
    第159條第1項審判外陳述排除之限制，再被告對於卷內之各
    項證據亦不爭執證據能力（本院卷第50頁、第50頁背面），
    故卷內所列之各項證據，自得作為證據，先予敘明。
二、前揭事實，業據被告乙○○於本院審理中坦承不諱；其為警
    查獲時所採尿液經送檢驗結果，確呈嗎啡、可待因、甲基安
    非他命之陽性反應，此有高雄縣政府警察局仁武分局大社分
    所偵辦毒品案件尿液採證檢驗對照表、臺灣檢驗科技股份有
    限公司濫用藥物檢驗報告各2 份（參警一卷第10頁、警二卷
    第12頁、偵一卷第41頁、偵二卷第29頁）在卷可稽。另扣案
    之第二級毒品甲基安非他命2 包，經送鑑驗結果，確含甲基
    安非他命成分（驗前淨重各0.114 公克、0.216 公克，驗後
    淨重各0.109 公克、0.206 公克），此有高雄醫學大學附設
    中和紀念醫院檢驗報告、正修科技大學超微量研究科技中心
    檢驗報告各1 紙（參本院卷32、41頁第）附卷可稽。此外，
    復有扣案之吸食器1 組等物可資佐憑。綜上所述，被告上開
    任意性之自白既有前揭證據可佐，核與事實相符，自得採為
    論罪科刑之依據。又被告有犯罪事實欄所載之犯罪前科及執
    行情形，有臺灣高等法院被告前案紀錄表1 份在卷可稽，是
    本案事證已臻明確，被告犯行洵堪認定。
三、按毒品危害防制條例於92年7 月9 日修正公布，自93年1 月
    9 日施行，其中第20條、第23條將施用毒品之刑事處遇程序
    程序，區分為「初犯」及「5 年內再犯」、「5 年後再犯」
    。依其立法理由之說明：「初犯」，經觀察、勒戒或強制戒
    治後，應為不起訴處分或不付審理之裁定；經觀察、勒戒或
    強制戒治執行完畢釋放後，「5 年內再犯」者，因其再犯率
    甚高，原實施之觀察、勒戒及強制戒治既已無法收其實效，
    爰依法追訴或裁定交付審理。至於經觀察、勒戒或強制戒治
    執行完畢釋放後，「5 年後再犯」者，前所實施之觀察、勒
    戒或強制戒治已足以遮斷其施用毒品之毒癮，為期自新及協
    助其斷除毒癮，仍適用「初犯」規定，先經觀察、勒戒或強
    制戒治之程序。從而依修正後之規定，僅限於「初犯」及「
    5 年後再犯」2 種情形，始應先經觀察、勒戒或強制戒治程
    序。倘被告於5 年內已再犯，經依法追訴處罰，縱其第3 次
    （或第3次 以上）再度施用毒品之時間，在初犯經觀察、勒
    戒或強制戒治執行完畢釋放5 年以後，已不合於「5 年後再
    犯」之規定，且因已於「5 年內再犯」，顯見其再犯率甚高
    ，原實施觀察、勒戒或強制戒治，已無法收其實效，即應依
    該條例第10 條 處罰（最高法院95年5 月9 日第7 次刑事庭
    會議決議參照）。本件被告前因施用毒品案件，經送強制戒
    治，於88年7 月22日停止戒治並交付保護管束，至89年3 月
    17日期滿執行完畢，嗣因施用毒品案件，經本院以90年度易
    字第440 號判處有期徒刑5 月確定，於91年8 月6 日執行完
    畢，有臺灣高等法院被告前案紀錄表1 份在卷可按，故被告
    於前述強制戒治執行完畢釋放後，5 年內再犯上開施用毒品
    罪，並經判決確定，則其再度犯本件施用毒品犯行，雖距前
    述強制戒治執行完畢釋放後已逾5 年，揆諸前開說明，仍應
    依法論科。
四、核被告乙○○所為4次犯行，係犯毒品危害防制條例第10條
    第1 項之施用第一級毒品罪（2 罪）及同條第2 項之施用第
    二級毒品罪（2 罪）。被告因施用而持有海洛因、甲基安非
    他命之低度行為，應為施用之高度行為所吸收，均不另論罪
    。又被告所犯上開4 罪，犯意各別，罪質各異，行為互殊，
    應予分論併罰。審酌被告歷經觀察勒戒、強制戒治，然仍未
    戒除毒癮，顯見其意志不堅，惟念其施用毒品之行為，究屬
    戕害自己身心，尚未危害他人，且於本院審理中已坦承犯行
    ，犯罪後態度良好等一切情狀，分別量處如主文所示之刑，
    並定其應執行之刑，以示懲儆。
五、扣案之甲基安非他命2 包（驗前淨重各0.114 公克、0.216
    公克，驗後淨重各0.109 公克、0.206 公克），經鑑驗後含
    第二級毒品甲基安非他命成分無訛，業如前述，應依毒品危
    害防制條例第18條第1 項前段之規定，不問屬於被告與否，
    均沒收銷燬之，其包裝袋因殘留微量甲基安非他命毒品而難
    以析離，爰視同毒品整體，併依前開規定沒收銷燬之。至鑑
    驗耗損部分既已滅失，毋庸宣告沒收銷燬。另扣案之吸食器
    1 組，為被告所有並供被告施用毒品之用，此業據被告供陳
    在卷，爰依刑法第38條第1 項第2 款之規定宣告沒收。
據上論斷，應依刑事訴訟法第273條之1第1項、第299條第1項前
段，毒品危害防制條例第10條第1項、第2項，第18條第1項前段
，刑法第11條、第51條第5款、第9款、第38條第1項第2款，判決
如主文。
本案經檢察官甲○○到庭執行職務。
中    華    民    國    99    年    10    月    29    日
                  刑事第十庭    法  官  張  震
以上正本證明與原本無異。
如不服本判決應於收受送達後10日內向本院提出上訴書狀，並應
敘述具體理由；如未敘述上訴理由者，應於上訴期間屆滿後20日
內向本院補提理由書（均須按他造當事人之人數附繕本）「切勿
逕送上級法院」。
中    華    民    國    99    年    10    月    29    日
                                書記官  邱家銘
附錄本判決論罪科刑之法條：
毒品危害防制條例第10條第1項
施用第一級毒品者，處6月以上5年以下有期徒刑。
毒品危害防制條例第10條第2項
施用第二級毒品者，處3年以下有期徒刑。

司法院資訊處製作；財團法人民間司法改革基金會備份。
